臺灣臺中地方法院刑事判決　　　　　　　95年度訴字第3440號
公　訴　人　臺灣臺中地方法院檢察署檢察官
被　　　告　庚○○
 　　　　　　　　　 號2樓
選任辯護人　林志忠律師
　　　　　　江燕鴻律師
被　　　告　乙○○
　　　　　　丙○○
　　　　　　丁○○
上三人共同
指定辯護人　本院公設辯護人　己○○
上列被告等因違反偽造有價證券等案件，經檢察官提起公訴（95
年度偵字第17908、20007、21508號），本院判決如下：
    主    文
庚○○共同連續意圖供行使之用，而偽造有價證券，累犯，處有
期徒刑肆年貳月。扣案附表二所示之偽造本票肆張沒收。
乙○○共同連續意圖供行使之用，而偽造有價證券，處有期徒刑
貳年。緩刑伍年，並應向指定之公益團體、地方自治團體或社區
提供壹佰貳拾小時之義務勞務，緩刑期間付保護管束。扣案附表
二（編號3.、4.）所示之偽造本票貳張沒收。
丙○○共同連續意圖供行使之用，而偽造有價證券，處有期徒刑
壹年柒月。緩刑伍年，並應向指定之公益團體、地方自治團體或
社區提供捌拾小時之義務勞務，緩刑期間付保護管束。扣案之附
表二（編號1.、2.）所示之偽造本票貳張沒收。
丁○○共同連續意圖供行使之用，而偽造有價證券，處有期徒刑
壹年玖月。緩刑伍年，並應向指定之公益團體、地方自治團體或
社區提供壹佰小時之義務勞務，緩刑期間付保護管束。扣案之附
表二（編號3.、4.）所示之偽造本票貳張沒收。
    犯罪事實
一、庚○○前因常業重利、妨害自由等案件，經本院以民國八十
    八年度訴字第一一二號各判處有期徒刑一年、四月，並定應
    執行刑為有期徒刑一年二月，其不服上訴，業經臺灣高等法
    院臺中分院以八十八年度上訴字第二六九九號駁回上訴確定
    ，入監服刑後，已於九十年八月三日縮刑期滿執行完畢。詎
    庚○○仍不知悛悔警惕，自九十四年四、五月間某日起，僱
    用真實姓名年籍不詳、綽號「阿洲」（或稱「阿周」）之成
    年男子（受僱期間迄後述庚○○另僱用乙○○時止，下稱「
    阿洲」），並共同基於常業重利之犯意聯絡，在臺中縣豐原
    市○○路一○○巷四號十一樓經營地下錢莊重利放款之業務
    ，並以「陳先生」之名義在報紙夾報中刊登貸款廣告，留下
    門號為0000000000號之電話供借款人聯絡借貸之
    用，乘不特定人需款周轉而陷於急迫之際貸以金錢，其貸款
    方式為借款人每借款本金新臺幣（下同）一萬元，以每十天
    為一期，每期利息為一千五百元至一千七百五十元不等，換
    算年息為百分之五四七點五至百分之六三八點七五不等，且
    借款人於借款除需先預扣第一期之利息，並同時要求借款人
    提供國民身分證影本及簽發相當於借款金額二倍至三倍金額
    之本票（本票為庚○○所提供）供作借款擔保，且倘庚○○
    認為借款人個人資力將來可能無力清償借款時，即與借款人
    共同基於偽造有價證券之概括犯意聯絡，要求借款人在供借
    款擔保之本票上發票人欄上偽簽借款人有資力之親人姓名為
    共同發票人，擬於借款人將來無法如期償還時，能向借款人
    之親人求償，並得以對借款人提出偽造有價證券罪之告訴相
    脅，逼迫借款人返還借款，期間庚○○並自九十五年二月二
    日（即農曆大年初五）起至同年六月下旬某日止，以每月四
    萬元之薪資，另僱用同具常業重利犯意聯絡及偽造有價證券
    概括犯意聯絡之乙○○，並於附表一所示之借款人觀覽前開
    報紙借貸廣告並與廣告上所刊登庚○○之前開電話聯絡借款
    事宜後，旋利用附表一所示之借款人需款周轉而陷於急迫之
    際，先後於附表一所示之時間、地點，利用附表一（借款原
    因欄）所示借款人需款周轉而陷於急迫之際，要求借款人提
    供附表一（擔保品欄）所示之證件、本票，而貸與附表一所
    示之借款，再由庚○○或「阿洲」、乙○○多次收取如附表
    一所示之重利，而取得與原本顯不相當之重利，並恃以營利
    謀生，以此為常業，且其中於丙○○二次借款時，庚○○、
    丙○○共同基於偽造有價證券之概括犯意聯絡，意圖供行使
    之用，未得丙○○之弟即徐建仁之同意及授權，各於借款時
    當場，由庚○○提供空白本票交予丙○○偽簽「徐建仁」簽
    名及蓋指印各一枚之行為分擔方式使徐建仁成為共同發票人
    ，先後二次偽造完成如附表二編號1.、2.所示之本票各一張
    ，並交予庚○○收執；其中於丁○○二次借款時，庚○○承
    前偽造有價證券之犯意並與乙○○、丁○○共同基於偽造有
    價證券之概括犯意聯絡，意圖供行使之用，未得丁○○之父
    即莊春墩之同意及授權，各於借款時當場，由乙○○將庚○○所提供之空白本票交予丁○○，並由丁○○偽簽「莊春墩
    」簽名及蓋指印各一枚之行為分擔方式使莊春墩成為共同發
    票人，先後二次偽造完成如附表二編號3.、4.所示之本票各
    一張，並交予庚○○收執。
二、嗣於九十五年五月間，因丁○○、丙○○無力還款，庚○○
    旋委請不知情之林坤輝（另經檢察官為不起訴處分）代為追
    討債務，並由林坤輝持附表二編號1.、2.所示之偽造本票二
    張、附表二編號3.、4.所示之偽造本票二張，分別向徐建仁
    、莊春墩追討丙○○、丁○○積欠之前開借款本息債務，而
    行使前開偽造之本票。庚○○甚且委請不知情之林坤輝持前
    開偽造之本票，向本院聲請本票准予強制執行之裁定，本院
    並分別以九十五年度票字第一七一九五號、九十五年度票字
    第一八五九四號裁定准予強制執行，然因莊春墩、徐建仁均
    以其未簽發前開本票為由，提出確認本票債權不存在之訴並
    獲勝訴（本院九十五年度豐簡字第四九五、五三六號），庚○○始未能得逞。嗣庚○○為進一步壓迫丁○○償還債務，
    再委請不知情之林坤輝向臺灣臺中地方法院檢察署提出丁○○偽造有價證券之告訴，而為承辦檢察官發覺有異，始循線
    查悉上情，期間並於九十五年九月五日十五時四十五分許，
    經警在乙○○位於臺中縣豐原市○○路三五四巷二六號之住
    處，扣得附表一（擔保品欄）所示借款人之物（其中丙○○
    國民身分證正本、謝宏明國民身分證影本除外而未據扣案）
    。
    理    由
一、前揭犯罪事實，業據被告乙○○、丙○○、丁○○於偵查及
    本院審理時均坦白承認，亦據被告庚○○於本院審理時坦承
    不諱，其中被告庚○○、乙○○前揭常業重利之犯行，並據
    證人戊○○、丙○○、丁○○、林瑞明於警詢時證述綦詳，
    及證人戊○○、丙○○、丁○○、乙○○於偵查中結證明確
    ；其中被告四人前揭偽造有價證券之犯行，亦據證人乙○○
    、丙○○、徐建仁、丁○○於偵查中結證明確，且互核情節
    大致相符。另被告庚○○於被告丁○○、丙○○無力償還前
    開借款本息後，其除委請不知情之林坤輝代為追討債務，並
    由林坤輝持附表二編號1.、2.所示之偽造本票二張、附表二
    編號3.、4.所示之偽造本票二張，分別向徐建仁、莊春墩追
    討丙○○、丁○○積欠之前開借款本息債務，而行使前開偽
    造之本票外，並請林坤輝持前開偽造之本票，向本院聲請本
    票准予強制執行之裁定，本院並分別以九十五年度票字第一
    七一九五號、九十五年度票字第一八五九四號裁定准予強制
    執行，然因莊春墩、徐建仁均以其未簽發前開本票為由，提
    出確認本票債權不存在之訴並獲勝訴，甚且委請不知情之林
    坤輝向臺灣臺中地方法院檢察署提出丁○○偽造有價證券之
    告訴等情，亦據證人林坤輝於偵查中結證明確，並有本院九
    十五年度豐簡字第四九五、五三六號民事案卷影本在卷可憑
    。此外，並有附表一（擔保品欄）所示之物（其中丙○○國
    民身分證正本、謝宏明國民身分證影本除外而未據扣案）扣
    案可證，及被告庚○○持有使用以供其與被告丙○○等借款
    人聯絡借款事宜之通聯紀錄、全戶戶籍資料查詢結果表一紙
    （附表一編號4.之借款人謝宏明已於九十五年七月一日死亡
    ）附卷可證。再參諸刑法第三百四十四條重利罪成立之要件
    為：1.乘人急迫、輕率或無經驗，貸以金錢或其他物品；2.
    取得與原本顯不相當之重利。在第一條件，係指明知他人出
    於急迫、輕率或無經驗，而利用機會故為貸與，在第二條件
    ，係指就原本利率、時期核算及參酌當地之經濟狀況，較之
    一般債務之利息，顯有特殊之超額者而言。此項犯罪，固須
    對於特定人為之，始能成立。至若明知社會上有因急迫而舉
    債濟急，及因輕率或無經驗而從事舉債之情形，預定苛刻條
    件，一俟他人告貸，藉以博取重利為常業者，雖非對於特定
    人乘機利用，不能謂非對於一般人具有犯罪之概括故意，則
    其犯有前項法條所載情事，即應論以同法第三百四十五條之
    罪（最高法院二十七年上字第五二○號判例參照）。本案被
    告庚○○、乙○○前開貸與借款行為所取得之利息，換算年
    息為高達百分之五四七點五至百分之六三八點七五不等，逾
    民法所規定年息不得超過百分之二十之最高限制甚多，則附
    表一所示之借款人若非出於急迫，當不致向其等二人告貸如
    此高利之借款，已堪認被告庚○○、乙○○係乘不特定人出
    於急迫而舉債濟急，預定苛刻條件，利用機會故為貸與，且
    就原本利率、時期核算及參酌當地之經濟狀況，較之一般債
    務之利息，顯有特殊之超額，且衡諸附表一所示之借款人，
    各係因有房屋貸款債務、信用卡等銀行債務及家庭經濟因素
    等而財務周轉困難需款孔急之情形下，始向被告庚○○、乙○○借款，益見被告庚○○、乙○○確有藉放款取得與原本
    顯不相當之重利，並以之為常業甚明。從而，足認被告四人
    自白確與事實相符。是本案事證明確，被告四人前揭犯行，
    均堪認定，應依法論科。
二、論罪科刑：
  (一)新舊法比較部分：被告四人行為後，刑法業於九十四年二月
    二日修正公布，於九十五年七月一日施行，且按行為後法律
    有變更者，適用行為時之法律，但行為後之法律有利於行為
    人者，適用最有利於行為人之法律，現行刑法第二條第一項
    訂有明文。此條規定乃與刑法第一條罪刑法定主義契合，而
    貫徹法律禁止溯及既往原則，係規範行為後法律變更所生新
    舊法律比較適用之準據法，是刑法第二條本身雖經修正，但
    刑法第二條既屬適用法律之準據法，本身尚無比較新舊法之
    問題，應一律適用裁判時之現行刑法第二條規定，以決定適
    用之刑罰法律，先予敘明。又以本次刑法修正之比較新舊法
    ，應就罪刑有關之共犯、未遂犯、想像競合犯、牽連犯、連
    續犯、結合犯，以及累犯加重、自首減輕暨其他法定加減原
    因與加減例等一切情形，綜其全部罪刑之結果而為比較，最
    高法院九十五年五月二十三日著有九十五年度第八次刑庭會
    議決議可資參照。經查：
  1.被告庚○○、乙○○行為後，刑法第三百四十五條常業重利
    之規定雖已刪除，然其二人犯本罪之時間係在刑法修正施行
    前，而當時常業重利罪其法定本刑為「五年以下有期徒刑，
    得併科三千元以下罰金」；刑法修正後，因常業犯已經刪除
    ，應將所犯重利罪分論併罰，合併計算其法定最高本刑，較
    原常業犯之法定刑為重。此部分經比較新、舊法結果，以適
    用舊法關於常業重利罪之規定較為有利。
  2.修正前刑法第三百四十五條之常業重利罪及同法刑法第二百
    零一條第一項之偽造有價證券罪，法定刑均設有罰金刑之規
    定，並均規定得併科銀元三千元以下罰金，依修正後刑法施
    行法增訂第一條之一：「中華民國九十四年一月七日刑法修
    正施行後，刑法分則編所定罰金之貨幣單位為新臺幣。九十
    四年一月七日刑法修正時，刑法分則編未修正之條文定有罰
    金者，自九十四年一月七日刑法修正施行後，就其所定數額
    提高為三十倍。但七十二年六月二十六日至九十四年一月七
    日新增或修正之條文，就其所定數額提高為三倍」及刑法第
    三十三條第五款修正為：「主刑之種類如下：五、罰金：新
    臺幣一千元以上，以百元計算之」等規定觀之，依修正後之
    法律，具前開常業重利罪、偽造有價證券罪所得科處之罰金
    刑最高均為新臺幣九萬元、最低均為新臺幣一千元，然依被
    告行為時之刑罰法律，即罰金罰鍰提高標準條例第一條前段
    規定之提高倍數十倍及修正前刑法第三十三條第五款規定之
    罰金最低額一元計算，前開常業重利罪、偽造有價證券罪之
    罰金刑，最高均為銀元三萬元，最低額均為銀元十元，若換
    算為新臺幣，最高額雖與新法均同為新臺幣九萬元，然最低
    額則均僅為新臺幣三十元。因此，比較上述修正前、後之刑
    罰法律，自以被告四人行為時關於科處罰金刑之法律較有利
    於被告四人。
  3.又被告四人行為後，新法業已刪除刑法第五十六條連續犯之
    規定，原屬連續犯之數個犯罪行為，依新法應數罪併罰，二
    者相較，修正前之規定可依裁判上一罪論處，修正前之規定
    顯較有利於被告四人，應依修正前刑法第五十六條之連續犯
    規定論處。
  4.被告庚○○、乙○○行為後，新法亦已刪除刑法第五十五條
    牽連犯之規定，原屬牽連犯之數個犯罪行為，依新法應數罪
    併罰，比較修正前之規定，可依裁判上一罪論處，顯然修正
    前之規定有利於被告庚○○、乙○○，應依修正前刑法第五
    十五條規定之牽連犯規定論處。
  5.綜合上述各條文修正前、後之比較，揆諸前揭最高法院決議
    及修正後刑法第二條第一項規定之「從舊從輕」原則，自應
    適用被告行為時之法律，即修正前刑法之相關規定及罰金罰
    鍰提高標準條例第一條前段之規定，予以論處。
  6.至法院裁判時已在新法施行之後，雖新舊法之內容有所修正
    ，但對行為人倘無有利或不利之情形者，即無適用上開規定
    為新舊法比較之問題。則刑法第五十九條雖有修正，惟此為
    法院就酌減審認標準之明文化，非屬法律變更，並無新舊法
    比較適用之問題（最高法院九十五年度第二十一次刑事庭會
    議決議參照）。且修正前刑法第二十八條原規定：「二人以
    上共同『實施』犯罪之行為者，皆為共同正犯。」亦於上述
    時間同時修正為：「二人以上共同『實行』犯罪之行為者，
    皆為共同正犯。」將舊法之「實施」修正為「實行」。原「
    實施」之概念，包含陰謀、預備、著手及實行等階段之行為
    ，修正僅共同實行犯罪行為始成立共同正犯，新法共同正犯
    之範圍縮小，排除陰謀犯、預備犯之共同正犯，是新舊法關
    於共同正犯之規定固有修正，惟就本案被告庚○○、乙○○
    共同實行前揭常業重利、偽造有價證券犯行暨其等二人分別
    與被告丁○○、丙○○共同實行前揭偽造有價證券犯行而言
    ，不論新法、舊法，均構成共同正犯，上述刑法第二十八條
    之修正內容，對於被告四人並無「有利或不利」之影響。次
    按修正後刑法第四十七條第一項規定「受徒刑之執行完畢，
    或一部之執行而赦免後，五年以內故意再犯有期徒刑以上之
    罪者，為累犯，加重本刑至二分之一。」，第四十九條則規
    定「累犯之規定，於前所犯罪在外國法院受裁判者，不適用
    之。」，與修正前刑法第四十七條規定「受有期徒刑之執行
    完畢，或受無期徒刑或有期徒刑一部之執行而赦免後，五年
    以內再犯有期徒刑以上之罪者，為累犯，加重本刑至二分之
    一。」，及修正前刑法第四十九條規定「累犯之規定，於前
    所犯罪依軍法或於外國法院受裁判者，不適用之。」不同。
    修正後刑法關於累犯之規定，其五年以內再犯之罪以故意犯
    為限，始應論以累犯，惟如前案係依軍法審判者，亦應論以
    累犯。修正前刑法關於累犯之規定，其五年以內再犯之罪以
    有期徒刑以上之罪（不分故意犯或過失犯），均應論以累犯
    ，惟如前案係依軍法審判者，則不應論以累犯，新舊法關於
    累犯之規定固亦有修正。惟本案被告庚○○前因常業重利、
    妨害自由等案件，經本院以八十八年度訴字第一一二號各判
    處有期徒刑一年、四月，並定應執行刑為有期徒刑一年二月
    ，其不服上訴，業經臺灣高等法院臺中分院以八十八年度上
    訴字第二六九九號駁回上訴確定，入監服刑後，已於九十年
    八月三日縮刑期滿執行完畢等情，有臺灣高等法院被告前案
    紀錄表及臺灣臺中地方法院檢察署刑案資料查註紀錄表在卷
    可憑，其五年以內故意再犯本案有期徒刑以上之二罪，不論
    依新舊法規定，均應論以累犯，比較新舊法結果，亦無有利
    或不利之情形。依前述說明，本案就前揭共同正犯及累犯之
    部分，亦無適用修正後刑法第二條第一項之規定為比較新舊
    法適用之必要（參見最高法院九十五年度臺上字第五六六九
    號、第五五八九號判決，均同此旨），附此敘明。
  (二)按刑法上所謂常業犯，指反覆以同種類行為為目的之社會活
    動之職業性犯罪而言，至於犯罪所得之多寡，是否恃此犯罪
    為唯一之謀生職業，則非所問，縱令兼有其他職業，仍無礙
    於該常業犯罪之成立（最高法院八十五年臺上字第五一○號
    判例參照）。被告庚○○經營地下錢莊，先後僱佣「阿洲」
    、乙○○共同為重利放款行為，且係以「陳先生」名義在報
    紙廣告刊登借款廣告，廣泛招徠需錢孔急之不特定人舉債濟
    急時，預定苛刻條件，利用借款人急迫之際貸與金錢，並以
    每借款一萬元十天為一期計算利息，每期利息為一千五百元
    至一千七百五十元不等，換算年息為百分之五四七點五至百
    分之六三八點七五不等之方式，取得與原本顯不相當之重利
    ，並預扣第一期利息，再以收取借款人國民身分證正本或影
    本及要求簽發本票作為擔保品，以確保借款人履行給付本金
    、利息，則被告庚○○、乙○○顯均係反覆以借貸金錢收取
    重利為目的之社會活動之職業性犯罪無訛，並非偶發性之普
    通重利罪行。次按有價證券係以實行券面所表彰之權利時，
    必須占有該券為特質。本票上權利之移轉及行使，與其占有
    本票有不可分離之關係，一旦喪失占有，非依法定程序，不
    得享有本票上之權利，是本票自屬有價證券之一種。是核被
    告庚○○、乙○○所為，均係犯（修正前）刑法第三百四十
    五條之常業重利罪、刑法第二百零一條第一項之偽造有價證
    券罪；被告丁○○、丙○○所為，均係犯刑法第第二百零一
    條第一項之偽造有價證券罪。
  (三)被告庚○○利用不知情之林坤輝持附表二編號1.、2.所示之
    偽造本票二張、附表二編號3.、4.所示之偽造本票二張，分
    別向徐建仁、莊春墩追討丙○○、丁○○積欠之前開借款本
    息債務及向本院聲請本票准予強制執行之裁定而行使前開偽
    造之本票，為間接正犯。
  (四)被告庚○○、丙○○在附表二編號1.、2.所示之偽造本票上
    偽造「徐建仁」署押【即附表二編號1.、2.（偽造署押數量
    欄）所示】之行為，及被告庚○○、乙○○、丁○○在附表
    二編號3.、4.之偽造本票上偽造「莊春墩」署押【即附表二
    編號3.、4.（偽造署押數量欄）所示】之行為，均為偽造有
    價證券之部分行為，且被告庚○○偽造有價證券後復持以行
    使，行使之低度行為應為偽造之高度行為所吸收，均不另論
    罪。
  (五)被告庚○○就其先後僱佣「阿洲」、乙○○期間，分別與「
    阿洲」、乙○○間就前揭常業重利犯行，及被告庚○○、丙○○間就前揭偽造有價證券犯行，暨被告庚○○、乙○○、
    丁○○間就前揭偽造有價證券犯行，均各互為犯意聯絡及行
    為分擔，均各為共同正犯。
  (六)被告四人先後多次偽造有價證券之犯行，時間緊接，手法相
    同，所犯為構成要件相同之罪名，顯係基於概括犯意反覆實
    施，為連續犯，均應依修正前刑法第五十六條規定，各論以
    一罪，並依法均加重其刑。
  (七)被告庚○○、乙○○均以偽造有價證券之方式俾利遂行取得
    重利之目的，其等二人所犯偽造有價證券罪、常業重利罪間
    ，有方法、結果之牽連關係，應依修正前刑法第五十五條之
    規定，從一重之依偽造有價證券罪處斷。
  (八)被告庚○○前因常業重利、妨害自由等案件，經本院以八十
    八年度訴字第一一二號各判處有期徒刑一年、四月，並定應
    執行刑為有期徒刑一年二月，其不服上訴，業經臺灣高等法
    院臺中分院以八十八年度上訴字第二六九九號駁回上訴確定
    ，入監服刑後，已於九十年八月三日縮刑期滿執行完畢等情
    ，有如前述，其受有期徒刑執行完畢，五年內再犯本案有期
    徒刑以上之罪，為累犯，應依刑法第四十七條第一項之規定
    ，加重其刑。
  (九)又衡諸被告乙○○、丙○○二人先前均無前科等刑事犯罪紀
    錄之不良素行，被告丁○○除前因賭博案件經法院判處罰金
    銀元三千元之前科外，迄今尚無其他判處有罪之前科刑事犯
    罪紀錄之不良素行，有臺灣高等法院被告前案紀錄表及臺灣
    臺中地方法院檢察署刑案資料查註紀錄表附卷可按，堪認被
    告乙○○係因年輕識淺，受僱於被告庚○○因居於聽命之地
    位而蹈法網，被告丙○○、丁○○則因一時需錢孔急，未詳
    加思慮而冒用其至親之名義偽造本票而罹重典，且被告乙○○、丙○○、丁○○偽造之本票均各僅二張，票款總額亦非
    甚鉅，此與一般擾亂金融秩序之經濟犯罪者迥異，就偽造本
    票之票款言尚未因而造成被告丙○○、丁○○親人之損害，
    再參以起訴檢察官亦同認其等三人宜依刑法第五十九條予以
    減輕其刑之意見等情，堪認其等三人之犯罪情狀堪予憫恕，
    倘處以法定本刑之最低刑度有期徒刑三年，猶嫌過重，
    本件情輕法重，其等三人犯罪情狀顯有可憫恕之處，爰依刑
    法第五十九條規定減輕其刑，並先加後減。
  (十)量刑之審酌：
  1.爰審酌被告庚○○前有常業重利、妨害自由之刑事犯罪紀錄
    ，有如前述，甚且前二次因常業重利之刑事案件，分別經法
    院先後各判處有期徒刑五月、一年確定並均執行完畢，有臺
    灣高等法院被告前案紀錄表及臺灣臺中地方法院檢察署刑案
    資料查註紀錄表附卷可稽，除堪認其素行不佳外，竟不知悛
    悔警惕，時值青壯卻履蹈前愆，不思以正當途徑掙取金錢，
    利慾薰心經營地下錢莊並僱請他人再犯本案常業重利之犯行
    ，且其以偽造有價證券之方式俾利遂行取得重利，除犯罪動
    機至非良善外，亦顯現其對刑罰反應能力薄弱，又其偽造有
    價證券之犯行，除已害及金融秩序，亦導致無辜之借款人親
    人無端遭受催討借款債務甚且至法院應訴，法院亦因此而浪
    費司法資源，再衡酌其於警詢、偵查之初均飾詞卸責否認全
    部犯行，迄檢察官起訴時僅坦承常業重利犯行、仍否認偽造
    有價證券犯行外，且其於案發後為圖卸責，竟利用檢察機關
    遂行其討債之目的，偵查期間甚且要求被告乙○○扛下本案
    全部罪責，並於偵查中之九十五年九月三日基於教唆偽證之
    犯意，請託其友人邱鶴飛（另經檢察官緩起訴處分）於偵查
    中結證偽稱：被告乙○○為地下錢莊負責人，邱鶴飛係向被
    告乙○○借款，並不認識庚○○云云，並當場於臺中縣石岡
    鄉○○街某處簽立虛偽本票一張，而偽造關係被告庚○○本
    案刑事被告案件之證據（被告庚○○此部分就其自己之刑事
    案件教唆偽證及偽造證據行為，未構成犯罪），提供被告庚○○用以卸責，惟為檢察官查悉等情，亦據被告庚○○自承
    甚明，且經證人邱鶴飛就上情坦承並結證在卷，益見其犯罪
    後態度至為不佳、惡性實屬非輕，惟兼念及被告於本院審理
    時坦承本案全部犯行、尚知醒悟，未進一步浪費無謂之司法
    資源，暨其智識程度、生活狀況、犯罪手段等一切情狀，量
    處如主文所示之刑，以示懲儆。本院綜合前開量刑審酌之一
    切情狀，本院綜核前開量刑審酌之一切情狀，認為公訴人具
    體請求判處被告庚○○有期徒刑四年六月，稍嫌過重，附此
    敘明。
  2.爰審酌被告乙○○、丙○○、丁○○均亦年值青壯，其中被
    告乙○○不思以正當途徑掙取金錢，未加思慮即受僱於被告
    庚○○共同以收取重利為常業，已危害正常經濟秩序之維持
    ，且被告乙○○、丙○○、丁○○並偽造有價證券之犯行，
    除亦害及金融秩序外，且導致被告丙○○、丁○○之親人無
    端遭受催討借款債務甚且至法院應訴，法院亦因此而浪費司
    法資源，惟兼衡酌被告乙○○、丙○○先前均無前科等刑事
    犯罪紀錄之不良素行，被告丁○○除前因賭博案件經法院判
    處罰金銀元三千元之前科外，迄今尚無其他判處有罪之前科
    刑事犯罪紀錄之不良素行，已如前述，且其中被告乙○○因
    年輕識淺，受僱於被告庚○○僅居於聽命之地位而蹈法網，
    被告丙○○、丁○○則因一時需錢孔急而罹重典，且遭偽造
    本票之人均為其等自己之親人、就偽造本票之票款言尚未因
    而造成該親人之損害，惡性尚非至重，且其等三人於案發之
    初均雖否認犯行，惟旋於偵查中即均坦承本案全部犯行，並
    將被告庚○○之犯行全盤托出，堪認其犯罪後態度尚佳、知
    所悔悟，暨其智識程度、生活狀況、犯罪手段、目的等一切
    情狀，就其等三人分別量處如主文所示之刑，以示懲儆。
  (十一)又查被告乙○○、丙○○、丁○○均未曾受有期徒刑以上刑
    之宣告，有臺灣高等法院被告全國前案紀錄表及臺灣臺中地
    方法院檢察署刑案資料查註紀錄表各一份附卷可稽，其等三
    人因一時失慮，致罹刑典，其經此刑之宣告，應知警惕而無
    再犯之虞，並兼衡酌起訴檢察官亦認為就其等三人均適宜為
    緩刑宣告等情，本院認其等三人均以暫不執行其刑為適當，
    併均宣告緩刑五年，以勵自新，惟為使其等三人於緩刑期間
    內，能深知戒惕，導正其行為與法治之觀念，爰併宣告其於
    緩刑期間內，向指定之公益團體、地方自治團體或社區，各
    提供如主文所示之義務勞務，並依刑法第九十三條第一項第
    二款之規定，均應於緩刑期間付保護管束，期能使被告於義
    務勞務過程及保護管束期間，確切明瞭其行為所造成之損害
    ，並培養正確法治觀念。至於被告究應向何公益團體、地方
    自治團體或社區提供義務勞務，屬執行之問題，應由執行檢
    察官斟酌全案情節及各公益團體、地方自治團體或社區之需
    求，妥為指定，附此敘明。又參諸「犯罪在新法施行前，新
    法施行後，緩刑之宣告，應適用新法第七十四條之規定」（
    最高法院九十五年第八次刑事庭會議決議意旨參照），則本
    案關於宣告被告緩刑及其保護管束部分，自應適用修正後刑
    法第七十四條第一項第一款、第九十三條第一項第二款之規
    定，併予敘明。
  (十二)沒收部分：
  1.扣案之附表二所示之本票四紙，係偽造之有價證券，應依刑
    法第二百零五條規定宣告沒收。至於被告偽造之附表二（偽
    造署押欄）所示之署押，因前開本票業經本院諭知沒收而包
    括在內，自不予重覆宣告沒收，附此敘明。
  2.另附表一（擔保品）欄所示之本票等物品，為被告庚○○、
    乙○○貸款與附表壹所示之人之債權憑證，雖有收取重利之
    行為，但仍有借款之事實，是該本票並非被告因犯罪所得之
    物，亦非屬必要沒收之物，爰均不另為沒收之諭知，併予指
    明。
據上論斷，應依刑事訴訟法第二百九十九條第一項前段，刑法第
二條第一項前段、第二十八條、（修正前）第五十六條、第二百
零一條第一項、（修正前）第三百四十五條、（修正前）第五十
五條、第四十七條第一項、第五十九條、第七十四條第一項第一
款、第二項第五款、第九十三條第一項第二款、第二百零五條，
罰金罰鍰提高標準條例第一條前段，判決如主文。
本案經檢察官甲○○到庭執行職務。
中　　華　　民　　國　　96　　年　　1 　　月　　19　　日
                  刑事第九庭    審判長法  官　陳得利
                                      法  官　莊秋燕
                                      法  官　何世全
附表一：
┌──┬───┬────┬────┬────┬─────┬─────┬─────┐
│編號│借款人│借款時間│借款地點│借款方式│借款原因  │利息計算及│  擔保品  │
│    │      │        │        │（金額均│          │收取（金額│（金額均為│
│    │      │        │        │為新臺幣│          │均為新臺幣│新臺幣）  │
│    │      │        │        │）      │          │          │          │
├──┼───┼────┼────┼────┼─────┼─────┼─────┤
│ 1. │戊○○│九十四年│臺中縣潭│借款三萬│因家庭缺錢│每十天為一│戊○○之國│
│    │      │十二月十│子鄉勝利│元，同時│財務周轉困│期，每期利│民身分證影│
│    │      │日      │十街十五│預扣第一│難需款孔急│息為四千五│本一張及面│
│    │      │        │號      │期利息四│而陷於急迫│百元，除預│額九萬元（│
│    │      │        │        │千五百元│之際      │扣第一期利│發票日九十│
│    │      │        │        │（實際交│          │息四千五百│四年十二月│
│    │      │        │        │付二萬五│          │元外，另收│十日、票號│
│    │      │        │        │千五百元│          │取五期利息│ＷＧ一○四│
│    │      │        │        │）      │          │每次各四千│五七五五號│
│    │      │        │        │        │          │五百元（年│）之本票一│
│    │      │        │        │        │          │息為百分之│張        │
│    │      │        │        │        │          │五四七）  │          │
├──┼───┼────┼────┼────┼─────┼─────┼─────┤
│ 2. │丙○○│九十四年│臺中縣豐│借款四萬│丙○○急需│每十天為一│丙○○之國│
│    │      │十二月十│原市瑞安│元，預扣│清償其房屋│期，每期利│民身分證影│
│    │      │五日    │街口    │第一期利│貸款債務，│息為七千元│本一張及附│
│    │      │        │        │息七千元│需款周轉而│，除預扣第│表二編號1.│
│    │      │        │        │（實際交│陷於急迫之│一期利息七│所示之偽造│
│    │      │        │        │付三萬三│際        │千元外，另│本票一張  │
│    │      │        │        │千元）  │          │收取九期利│          │
│    │      │        │        │        │          │息每次各七│          │
│    │      │        │        │        │          │千元（年息│          │
│    │      │        │        │        │          │為百分之六│          │
│    │      │        │        │        │          │三八點七五│          │
│    │      │        │        │        │          │）        │          │
│    │      ├────┼────┼────┼─────┼─────┼─────┤
│    │      │九十四年│臺中縣豐│借款三萬│同上      │每十天為一│附表二編號│
│    │      │十二月十│原市圓環│元，預扣│          │期，每期利│2.所示之偽│
│    │      │九日    │東路與田│利息五千│          │息為五千元│造本票一張│
│    │      │        │心路口  │元（實際│          │，除預扣第│          │
│    │      │        │        │交付二萬│          │一期利息五│          │
│    │      │        │        │五千元）│          │千元外，另│          │
│    │      │        │        │        │          │收取九期利│          │
│    │      │        │        │        │          │息每次各五│          │
│    │      │        │        │        │          │千元（年息│          │
│    │      │        │        │        │          │約百分之六│          │
│    │      │        │        │        │          │○八點四五│          │
│    │      │        │        │        │          │）        │          │
├──┼───┼────┼────┼────┼─────┼─────┼─────┤
│ 3. │丁○○│九十五年│臺中縣豐│借款二萬│丁○○急需│每十天為一│丁○○之國│
│    │      │三月三十│原市公所│元，預扣│清償其先前│期，每期利│身分證影本│
│    │      │日十五時│前      │第一期利│積欠信用卡│息為三千元│及戶口名簿│
│    │      │許      │        │息三千元│及銀行貸款│，除預扣第│影本各一張│
│    │      │        │        │（實際交│債務，需款│一期利息三│及附表二編│
│    │      │        │        │付一萬七│周轉而陷於│千元外，另│號3.所示之│
│    │      │        │        │千元）  │急迫之際  │收取四期利│偽造本票一│
│    │      │        │        │        │          │息每次各三│張        │
│    │      │        │        │        │          │千元（年息│          │
│    │      │        │        │        │          │為百分之五│          │
│    │      │        │        │        │          │四七）    │          │
│    │      ├────┼────┼────┼─────┼─────┼─────┤
│    │      │九十五年│臺中縣豐│借款一萬│同上      │每十天為一│附表二編號│
│    │      │四月三日│原市公所│元，預扣│          │期，每期利│4.所示之偽│
│    │      │        │前      │第一期利│          │息為一千五│造本票一張│
│    │      │        │        │息一千五│          │百元，除預│          │
│    │      │        │        │百元（實│          │扣第一期利│          │
│    │      │        │        │際交付八│          │息一千五百│          │
│    │      │        │        │千五百元│          │元外，另收│          │
│    │      │        │        │）      │          │取四期利息│          │
│    │      │        │        │        │          │每次各一千│          │
│    │      │        │        │        │          │五百元（年│          │
│    │      │        │        │        │          │息為百分之│          │
│    │      │        │        │        │          │五四七）  │          │
│    │      │        │        │        │          │          │          │
│    │      │        │        │        │          │          │          │
├──┼───┼────┼────┼────┼─────┼─────┼─────┤
│ 4. │謝宏明│九十五年│臺中縣潭│借款二萬│因財務周轉│每十天為一│謝宏明之國│
│    │（已於│四、五月│子鄉中山│元，預扣│困難需款孔│期，每期利│民身分證影│
│    │九十五│間某日  │路「大興│第一期利│急而陷於急│息為三千元│本一張，面│
│    │年七月│        │農賣場」│息三千元│迫之際    │，除預扣第│額四萬元（│
│    │一日死│        │前      │（實際交│          │一期利息三│票號ＷＧ二│
│    │亡）  │        │        │付一萬七│          │千元外，另│○一二八四│
│    │      │        │        │千元）  │          │收取三期利│一七號）之│
│    │      │        │        │        │          │息每次各三│本票一張  │
│    │      │        │        │        │          │千元（年息│          │
│    │      │        │        │        │          │為百分之五│          │
│    │      │        │        │        │          │四七）    │          │
├──┼───┼────┼────┼────┼─────┼─────┼─────┤
│ 5. │林瑞明│九十五年│臺中縣石│借款五萬│因財務周轉│每十天為一│林瑞明之國│
│    │      │六月十日│岡鄉石岡│元，預扣│困難需款孔│期，每期利│民身分證影│
│    │      │        │街一○七│第一期利│急而陷於急│息為七千五│本一張及面│
│    │      │        │號      │息七千五│迫之際    │百元，除預│額十五萬元│
│    │      │        │        │百元（實│          │扣第一期利│（發票日九│
│    │      │        │        │際交付四│          │息七千五百│十五年六月│
│    │      │        │        │萬二千五│          │元外，另收│十日、票號│
│    │      │        │        │百元）  │          │取二期利息│ＷＧ四○一│
│    │      │        │        │        │          │每次各七千│四○五五號│
│    │      │        │        │        │          │五百元（年│）之本票一│
│    │      │        │        │        │          │息為百分之│張        │
│    │      │        │        │        │          │五四七）  │          │
└──┴───┴────┴────┴────┴─────┴─────┴─────┘
附表二：
┌──┬───────┬───────┬─────────┬──────────┐
│編號│ 發票日       │面額（新臺幣）│ 本  票  票   號  │  偽 造 署 押 數 量 │
├──┼───────┼───────┼─────────┼──────────┤
│ 1. │九十四年十二月│十二萬元      │ＷＧ0000000│發票人欄處偽造共同發│
│    │十五日        │              │號                │票人「徐建仁」之簽名│
│    │              │              │                  │及指印各壹枚。      │
├──┼───────┼───────┼─────────┼──────────┤
│ 2. │九十四年十二月│九萬元        │ＷＧ0000000│發票人欄處偽造共同發│
│    │十九日        │              │號                │票人「徐建仁」之簽名│
│    │              │              │                  │及指印各壹枚。      │
├──┼───────┼───────┼─────────┼──────────┤
│ 3. │九十五年三月三│六萬元        │ＷＧ0000000│發票人欄處偽造共同發│
│    │十日          │              │號                │票人「莊春墩」之簽名│
│    │              │              │                  │及指印各壹枚。      │
├──┼───────┼───────┼─────────┼──────────┤
│ 4. │九十五年四月三│三萬元        │ＷＧ0000000│發票人欄處偽造共同發│
│    │日            │              │號                │票人「莊春墩」之簽名│
│    │              │              │                  │及指印各壹枚。      │
└──┴───────┴───────┴─────────┴──────────┘
以上正本證明與原本無異。
如不服本判決，應於送達後十日內向本院提出上訴狀（須附繕本
），上訴於臺灣高等法院臺中分院。
                                書記官　童洪芳美
中　　華　　民　　國　　96　　年　　1 　　月　　19　　日
附錄論罪科刑法條：
刑法第三百四十四條
乘他人急迫、輕率或無經驗貸以金錢或其他物品，而取得與原本
顯不相當之重利者，處一年以下有期徒刑、拘役或科或併科一千
元以下罰金。
（修正前）刑法第三百四十五條
以犯前條之罪為常業者，處五年以下有期徒刑，得併科三千元以
下罰金。
刑法第二百零一條第一項
意圖供行使之用，而偽造、變造公債票、公司股票或其他有價證
券者，處三年以上十年以下有期徒刑，得併科三千元以下罰金。
